臺灣板橋地方法院民事判決　　　　　　　95年度訴字第1721號
原　　　告　庚○○
訴訟代理人　劉敏卿律師
原　　　告　戊○○
　　　　　　丁○○
共　　　同
訴訟代理人　己○○
被　　　告　張素精原名乙○○.
訴訟代理人　丙○○
被　　　告　辛○○○
訴訟代理人　壬○○
被　　　告　甲○○
上列當事人間請求拆屋還地事件，經本院於民國95年12月28日言
詞辯論終結，判決如下：
    主  文
被告張素精應將坐落臺北縣中和市○○○段頂南勢角小段第八十
三之十五地號土地如附圖所示面積五十三點七平方公尺部分，門
牌號碼臺北縣中和市○○路○段八十五巷三十五號房屋拆除，將
該部分土地返還原告。
被告辛○○○應將坐落臺北縣中和市○○○段頂南勢角小段第八
十三之十五地號土地如附圖所示面積五十三點七平方公尺部分，
門牌號碼臺北縣中和市○○路○段八十五巷三十五號之一房屋拆
除，並將該部分土地返還原告。
被告甲○○應將坐落臺北縣中和市○○○段頂南勢角小段第八十
三之十五地號土地如附圖所示面積四十九點三二平方公尺部分，
臺北縣中和市○○路○段八十五巷三十五號第三層之房屋拆除，
將該部分土地返還原告。
訴訟費用由被告負擔。
    事實及理由
一、原告起訴主張：坐落臺北縣中和市○○○段頂南勢角小段第
    83之15地號土地（下稱系爭土地）為原告共有。原告係於民
    國95年2 月9 日向己○○價購取得，己○○則於94年10月3
    日向原地主張志復價購取得。系爭土地上興建三棟建物亦即
    臺北縣中和市○○路○ 段85巷31號、33號、35號房屋，其中
    31、33號二棟房屋業經前地主張志復提起請求遷讓房屋訴訟
    ，經本院以89年度訴字第1330號民事判決判命上開31號房屋
    之所有人江楊英妹應將該31號房屋拆除並返還占有土地，33
    號房屋之占有人張素精應將上開33號房屋遷讓返還張志復在
    案，至於臺北縣中和市○○路○ 段85巷35號房屋部分，則因
    前地主張志復起訴對象並非該房屋之所有權人而遭敗訴判決
    。今原告已查明臺北縣中和市○○路○ 段85巷35號1 層至3
    層房屋分別為被告張素精、辛○○○、甲○○所有，占用系
    爭土地之面積分別為53.7平方公尺、53.7平方公尺及49.32
    平方公尺，被告三人所有之建物無權占用系爭土地，已妨害
    原告所有權之行使，爰依民法第767 條之規定，請求被告張
    素精、辛○○○、甲○○分別將其所有之前開35號1層 、2
    層及3 層房屋拆除，將占用土地返還原告，並聲明：求為判
    決如主文第1 項至第3 項所示。
二、被告則抗辯：
(一)、被告張素精部分
    臺北縣中和市○○路○ 段85巷35號之3 層樓建物乃被告張素
    精之夫朱振學（已歿）於59年間起造，嗣於63年間將其中2
    樓、3 樓轉賣予他人。朱振學與前地主張峻是同事，朱振學
    曾以口頭向張峻購買系爭土地，且曾陸續支付買賣價金予張
    峻，被告張素精並非無權占用系爭土地。並聲明：請求駁回
    原告之訴。
(二)、被告辛○○○部分
    被告辛○○○係向被告張素精購得臺北縣中和市○○路○段
    85巷35號2 樓房屋，後來被告辛○○○發現未取得系爭土地
    之所有權，曾與被告張素精共同出資新臺幣（下同）3 萬元
    給前地主張峻，張峻同意被告辛○○○、張素精永久使用系
    爭土地，但後來張峻過世，由其子張志復繼承系爭土地，張
    志復將系爭土地轉賣他人。並聲明：請求駁回原告之訴。
(三)、被告甲○○部分
    系爭臺北縣中和市○○路○ 段85巷35號3 層樓建物係於59年
    間起造，房屋不可能毫無緣由占用系爭土地，且原告在購買
    系爭土地時，即已知悉其上有系爭房屋之存在，原告之心態
    實屬可議。並聲明：請求駁回原告之訴。
三、兩造不爭執之事實
(一)、系爭土地原為張志復所有，張志復於94年10月3 日，因買賣
    關係將系爭土地移轉予己○○。原告復向己○○購買系爭土
    地，並於95年2 月9 日辦理所有權移轉登記，原告現為系爭
    土地之共有人，原告庚○○、戊○○、丁○○各有系爭土地
    4 分之1 、4 分之1 、2 分之1 之所有權，有系爭土地之登
    記謄本影本3 份在卷可稽（附於本院卷第5 頁至第7 頁、第
    98頁）。
(二)、臺北縣中和市○○路○ 段85巷35號乃3 層樓水泥鋼筋建物，
    未經辦理保存登記。其中一層、二層有獨立門牌即臺北縣中
    和市○○路○ 段85巷35號、臺北縣中和市○○路○ 段85巷35
    號之1 ，1 層至3 層現分別為被告朱素精、辛○○○與甲○○三人所有及使用，占用系爭土地之面積分別為53.7平方公
    尺、53.7平方公尺及49.32 平方公尺，此經本院至現場履勘
    屬實，並囑託臺北縣中和地政事務所派員至現場測量，製有
    複丈成果圖（即附圖）附卷可憑。
四、原告主張其所有之系爭土地為被告無權占用，其得依民法第
    767 條之規定，請求被告朱素精、辛○○○、甲○○分別拆
    除臺北縣中和市○○路○ 段85巷35號1 層至3 層房屋，並返
    還占用之土地等語；惟為被告否認，並各以前開情詞置辯。
    經查：
(一)、按所有人對於無權占有或侵奪其所有物者，得請求返還之；
    對於妨害其所有權者，得請求除去之，民法第767 條前段及
    中段定有明文。又以無權占有為原因，請求返還所有物之訴
    ，被告對原告就其物有所有權存在之事實無爭執，而僅以非
    無權占有為抗辯者，原告於被告無權占有之事實，無舉證責
    任，被告應就其取得占有，係有正當權源之事實證明之，如
    不能證明，則應認原告之請求為有理由（最高法院72年度台
    上字第2516號判決、85年度台上字第1120號判決意旨可參）
    。本件兩造對於原告現為系爭土地之所有權人乙節既均不爭
    執，自應由被告對於其等有權占有之事實負舉證責任。
(二)、被告張素精固辯稱其夫朱振學生前曾向前地主張峻購買系爭
    土地，且曾支付買賣價金予張峻；被告辛○○○辯稱其與被
    告張素精曾共同出資3 萬元予張峻，張峻同意被告辛○○○
    、張素精永久使用系爭土地。惟就此被告張素精並未提出任
    何證據以實其說，被告辛○○○則僅提出字條與臺北縣稅捐
    稽徵處簡便行文表影本各1 紙為證（附於本院卷第77頁、第
    78頁為證），觀諸前開字條，其上僅記載系爭土地之地號與
    張俊、辛○○○之姓名，並無何約定內容，前開簡便行文表
    之內容則係臺北縣稅捐稽徵處准許張素精就中和鄉○○村○○路復興巷35號1 樓、2 樓分開設立稅籍之申請，自均無從
    證明被告辛○○○上開所述為真。況債之契約，僅於訂約當
    事人之間發生債之效力，不得以之對抗契約以外之第三人，
    縱認被告張素精、辛○○○前開所辯屬實，張素精、辛○○○與張峻間之買賣契約或使用借貸等債之關係，依法均不得
    對抗現為系爭土地所有人之原告，被告張素精、辛○○○之
    抗辯要無可採。
(三)、至被告甲○○僅辯稱：原告在購買系爭土地時即已知悉其上
    有系爭房屋之存在，其心態自屬可議，並提出建物買賣所有
    權移轉契約書影本1 份為憑（附於本院卷第79頁、第80頁）
    。經核該契約書乃被告甲○○於70年11月15日向前手購得臺
    北縣中和市○○路○ 段85巷35號第3 層房屋之契約，至多僅
    能證明被告甲○○為系爭35號第3 層房屋所有權人之事實，
    無從證明被告甲○○有何占用系爭土地之正當權利。又原告
    購買系爭土地時是否知悉其上有建物存在，均不影響原告基
    於所有權人地位所得享有之物上請求權，被告甲○○上揭所
    辯，亦無足取。
(四)、承前，被告既均無法舉證證明其等所有之房屋有合法占用系
    爭土地之權源，揆諸上揭說明，原告依民法第767 條前段、
    中段之規定，訴請被告三人拆屋還地，應屬有據。
五、綜上所述，原告依民法第767 條前段、中段之規定，請求被
    告張素精將坐落系爭土地如附圖所示面積53.7平方公尺部分
    ，門牌號碼臺北縣中和市○○路○ 段85巷35號房屋拆除，將
    該部分占用土地返還原告；請求被告辛○○○將坐落如附圖
    所示面積53.7平方公尺部分，門牌號碼臺北縣中和市○○路
    ○ 段85巷35號之1 房屋拆除，將該部分土地返還原告；被告
    甲○○將坐落如附圖所示面積49.32 平方公尺部分，臺北縣
    中和市○○路○ 段85巷35號第3 層房屋拆除，將該部分土地
    返還原告，均有理由，應予准許。
六、結論：原告之訴為有理由，依民事訴訟法第78條、第85條第
    1 項前段，判決如主文。
中　　華　　民　　國　　96　　年　　1 　　月　　19 　日
                  民事第三庭    法　官　吳佳穎
以上正本係照原本作成
如對本判決上訴，須於判決送達後20日內向本院提出上訴狀
中　　華　　民　　國　　96　　年　　1 　　月　　19　　日
                                書記官　黃美雲
